臺灣高等法院刑事判決　　　　　　　　 94年度上易字第269號
上　訴　人　臺灣桃園地方法院檢察署檢察官
上　訴　人
即　被　告　己○○
　　　　　　丁○○
上　一　人
選任辯護人　廖年盛律師
被　　　告　丙○○
上列上訴人因侵占等案件，不服臺灣桃園地方法院92年度易字第
535號，中華民國93年12月14日第一審判決（ 起訴案號：臺灣桃
園地方法院檢察署91年度偵字第20852號 ），提起上訴，本院判
決如下：
    主  文
上訴駁回。
    事  實
一、己○○原係枋圓資訊有限公司（下稱枋圓公司，該公司登記
    地址為臺北市中山區○○○路133巷52號3樓）之業務經理，
    該公司之營業項目包括資訊軟體服務、批發、零售及電腦設
    備安裝等事項，而己○○則負責資訊器材之進貨與銷貨，為
    執行業務之人。己○○於民國90年7、8月間，經由友人得知
    中國大陸雲南省昆明市○○○路182號Ｂ座201室之雲南廣電
    科技有限公司需要「資料流隨選系統」，因而委請聚祥資訊
    有限公司（下稱聚祥公司）設計，經該公司設計完成，並交
    由雲南廣電科技有限公司測試合格，枋圓公司因而取得雲南
    廣電科技有限公司之訂單 ，故己○○於91年1月28日為枋圓
    公司向聚祥公司購買「資料流隨選系統」資訊器材一批，包
    括硬體防火牆、母體硬碟、網路卡各2套、資料伺服器（ 含
    電源線）7套、聲霸卡8套、交換伺服器、加密控制卡、管理
    軟體及播放軟體各20套等總價新臺幣（下同 ）685萬6500元
    之貨物，欲銷售予雲南廣電科技有限公司，聚祥公司亦於91
    年2月1日將該批貨物交付予枋圓公司，並由己○○簽收，因
    該筆訂單為己○○所取得，故枋圓公司之負責人戊○○即將
    上開貨物之託運、報關、出口等事宜，委由己○○負責處理
    。
二、丙○○係智傲國際貨運有限公司（下稱智傲公司）之報關員
    ，熟悉貨物出口報關之手續，而丙○○與丁○○為舊識，己○○則與丁○○相識，是於91年1月間 ，己○○委由丁○○
    與丙○○聯絡，稱有朋友之貨物要出關，請丙○○協助，丙○○答稱俟貨物確定何時出關時再商議，約10日後，丁○○
    再約丙○○見面，此次見面丁○○並介紹己○○予丙○○認
    識，嗣三人復於91年農曆年（陽曆2月1日為年初一）前相約
    見面一次，丁○○表明要出貨，並詢問丙○○是否來得及在
    農曆年前將貨物出關，惟丙○○回稱農曆年前公司貨物均欲
    趕出關，俟農曆年過後再說，然並不排斥「幫忙」將貨物出
    關，是己○○於91年2月6日將該批貨物委由智傲公司不知情
    之經理陳宗南託運至中國大陸雲南省之雲南廣電科技有限公
    司。嗣於91年2月18日或19日 ，丁○○與丙○○又相約在臺
    北縣中和市○○路某家「萊爾富」便利超商前，兩人見面後
    同至位於臺北縣中和市○○路506之3號8樓之枋圓公司（ 營
    業地址）與己○○商議貨物出關事宜，其間丁○○說貨物確
    定於91年2月21日要出關 ，請丙○○協助將貨物虛增重量以
    順利入倉，事成之後可獲得30萬元之酬勞，丙○○允諾，是
    以己○○、丙○○、丁○○即共同基於意圖為自己不法所有
    之犯意聯絡，由己○○將上開貨物包裝成十箱，其中於出口
    申報單上雖填載裝有（  CLUSTER DATA-STREAM MANAGEMENT
    SYSTEM SWITCHING SERVER）交換伺服器20套、（  CLUSTER
    DATA- STREAM ENCODE/DECODE CONTROL CARD ）加密控制卡
    20套、（FIREWALL）硬體防火牆2套等物 ，則未裝入箱內而
    為2只空箱（即除交換伺服器20套、加密控制卡20套 、硬體
    防火牆2套未裝入箱內，其餘貨物則以8只紙箱包裝），於91
    年2月21日下午2時30分許，送至桃園縣蘆竹鄉○○路○段238
    號遠翔空運倉儲股份有限公司（下稱遠翔公司）三號出口碼
    頭 ，並將前述包括2只空箱共10箱之貨物放入鐵欄之下層內
    ，由丙○○負責處理出口報關及存入遠翔公司貴重物倉庫之
    程序，至於上揭未裝入箱內之交換伺服器、加密控制卡各20
    套及硬體防火牆2套之電腦器材 ，則由己○○仍放置於載運
    前述貨物之車內，變易持有為所有而侵占入己，惟因該批貨
    物係由丙○○自行過磅，且包裝不符，故遠翔公司過磅處之
    倉管員李訓順不願蓋章接收予以退回。丙○○為此於同日下
    午4時30分許，在遠翔公司2樓販賣部走廊，利用機會與李訓
    順（業經檢察官另依職權為不起訴處分確定）及同在遠翔公
    司過磅處工作之溫志文商議，約使李訓順、溫志文在上開貨
    物過磅時，就該批貨物重量不足予以通融，並應允事成後請
    李訓順、溫志文至酒店喝酒以為酬謝，然李訓順、溫志文就
    丙○○等人欲以空箱方式將貨物入倉，意欲侵占前述交換伺
    服器 、加密控制卡各20套及硬體防火牆2套等貨物並不知情
    ，從而同意於貨物再次入倉時，任由丙○○增加重量讓貨物
    可進入倉庫，而丙○○亦於同日聯絡己○○、丁○○，告知
    欲以飲酒酬謝李訓順等情，經己○○、丁○○應允後，三人
    即約定於翌日（91年2月22日 ）貨物再次進入遠翔公司倉庫
    後，由丙○○帶同李訓順、溫志文與己○○、丁○○共同至
    酒店飲酒，用以酬謝李訓順、溫志文。
三、己○○乃於91年2月22日中午 ，先以電話聯絡聚祥公司負責
    人乙○○（業經檢察官另為不起訴處分確定），請乙○○於
    當日晚間請客飲酒，乙○○因前開銷售予枋圓公司之資訊器
    材獲利，隨即應允。而己○○旋於當日下午2時30分許 ，再
    將重新包裝後10箱貨物（包括2箱空箱）運至遠翔公司 ，將
    此10箱貨物存放於鐵欄後，由丙○○接手過磅，丙○○為使
    該批貨物達到申報之重量 ，便自旁拿取1箱重約20公斤之不
    詳包裝貨物置於上開鐵籃後一同秤重，秤重後即將該箱貨物
    取走，經李訓順（溫志文於當時並未值班）同意將上開貨物
    收進遠翔公司之貴重物品倉庫。嗣於當日晚間11時許，丙○○即依約駕車搭載李訓順至臺北縣板橋市「萬紫千紅」酒店
    ，與己○○、丁○○、乙○○等人共同飲酒作樂，溫志文於
    下班後亦自行搭車前往會合，席間丙○○更將李訓順介紹予
    丁○○、己○○認識，並稱「此次將貨物增加重量，得以順
    利入倉，多虧他幫忙」等語，李訓順與己○○、丁○○因而
    相互敬酒，眾人飲酒至翌日（即91年2月23日 ）凌晨方結束
    ，該次於前開「萬紫千紅」酒店之消費，乙○○亦依約結帳
    買單。嗣於91年2月23日凌晨3時許，遠翔公司貴重庫組長莊
    江隆自庫內領出枋圓公司空運之10箱貨物推至打盤工作區交
    由理貨員李建忠搬運打盤之際，發現前述應裝載交換伺服器
    20套、加密控制卡20套及硬體防火牆2套之包裝，竟為2只空
    箱，隨即報警處理，經警調閱貨物入倉時之錄影帶檢視，發
    現丙○○及李訓順在貨物過磅時動作相當可疑，因而循線查
    知上情。
四、案經桃園縣警察局大園分局報請臺灣桃園地方法院檢察署檢
    察官偵查起訴。
    理  由
一、訊據上訴人即被告己○○固不否認上揭事實欄一、二所載伊
    曾為枋圓公司之業務經理，因取得中國大陸雲南省昆明市雲
    南廣電科技有限公司之訂單，故依枋圓公司負責人戊○○之
    指示，向聚祥公司購得前開貨物，並與智傲公司之經理陳宗
    南聯繫，將該批貨物委由智傲公司託運至中國大陸雲南省等
    情；並坦承伊將向聚祥公司訂購之貨物裝成10箱 ，其中2只
    空箱之貨物即前述交換伺服器、加密控制卡各20套及硬體防
    火牆2套等器材侵占之事實，惟辯稱：上開2只空箱內之交換
    伺服器、加密控制卡各20套及硬體防火牆2套等貨物 ，嗣後
    由被告丙○○取走，伊不知下落云云。上訴人即被告丁○○
    則矢口否認上揭犯行，辯稱：伊係立法委員國會助理，不認
    識被告丙○○，從未與被告丙○○談及要虛增重量使貨物得
    以出關之事宜，前開貨物發現失竊時，枋圓公司負責人戊○○來陳情，說警察吃案，伊才去關心而已云云。至被告丙○○則坦承於上揭時地與被告丁○○、己○○商議系爭貨物出
    關時，由其負責灌重量，被告丁○○、己○○並應允事成之
    後給予30萬元，故於被告己○○將前開重量不足之貨物（因
    有2箱貨物為空箱）運至遠翔公司秤重時 ，由其拿取不詳包
    裝貨物置於鐵籃後一同秤重，事後並依約搭載李訓順至「萬
    紫千紅」酒店飲酒作樂，但其至今不知全部案件之始末，亦
    不知前開應以空箱裝載之貨物下落等情不諱，惟矢口否認有
    侵占前開貨物之犯行，辯稱伊僅有幫忙加重量，沒有侵占貨
    物云云。
二、經查：
  (一)被告己○○原係枋圓公司之業務經理，該公司登記地址為臺
    北市中山區○○○路133巷52號3樓（營業地址為臺北縣中和
    市○○路506之3號8樓 ），營業項目包括資訊軟體服務、批
    發、零售及電腦設備安裝等事項，而被告己○○則負責資訊
    器材之進貨與銷貨。被告己○○於90年7、8月間經由友人之
    介紹，得知中國大陸雲南省昆明市○○○路182號Ｂ座201室
    之雲南廣電科技有限公司需要「資料流隨選系統」，因而委
    請聚祥公司設計前開系統設備，經聚祥公司設計完成，並由
    雲南廣電科技有限公司測試合格，故取得雲南廣電科技有限
    公司之訂單 ，於是被告己○○即於91年1月28日為枋圓公司
    向聚祥公司購買「資料流隨選系統」資訊器材一批，包括硬
    體防火牆、母體硬碟、網路卡各2套、資料伺服器（ 含電源
    線）7套、聲霸卡8套、交換伺服器、加密控制卡、管理軟體
    及播放軟體各20套等總價685萬6500元之貨物 ，欲銷售予雲
    南廣電科技有限公司，而聚祥公司亦於91年2月1日將前開貨
    物交付予枋圓公司，並由被告己○○簽收，枋圓公司之負責
    人戊○○即將前開貨物之託運、報關、出口至雲南廣電科技
    有限公司之相關事宜，委由被告己○○處理等情，業據被告
    己○○供述在卷（詳見他字卷第95 、96頁、原審卷二第149
    頁），並經證人戊○○及乙○○（即聚祥公司負責人）分別
    結證屬實（詳見原審卷一第39頁、42頁反面、原審卷二第15
    9頁、155頁），且有枋圓公司及聚祥公司之公司登記資料、
    照片、統一發票、出貨單各二份、資料流隨選系統代理合約
    書、雲南廣電科技有限公司回函、和解書各一份在卷可佐（
    見他字卷第89至94頁、第198頁、第121之1、121之2頁 、第
    286至288頁、第312頁、原審卷一第54頁 ），是此部分之事
    實，堪可認定。
  (二)上開枋圓公司銷售予雲南廣電科技有限公司之「資料流隨選
    系統」資訊器材一批，嗣經被告己○○委託智傲公司辦理託
    運、報關及出口至中國大陸雲南 ，惟該批器材於91年2月22
    日下午辦理出口報關存放在遠翔公司之貴重物品倉庫後，於
    翌日即91年2月23日凌晨3時許，遠翔公司貴重庫組長莊江隆
    自庫內領出前述枋圓公司空運之10箱貨物推至打盤工作區交
    由理貨員李建忠搬運打盤之際，發現其中有2只空箱，而該2
    只空箱於出口申報單上係填載裝有（ CLUSTER DATA-STREAM
    MANAGEMENT SYSTEM SWITCHING SERVER）交換伺服器20套、
    （CLUSTER DATA-STREAM ENCODE/DECODE CONTROL CARD）加
    密控制卡20套、（FIREWALL）硬體防火牆2套等物 ，始發現
    前述交換伺服器 、加密控制卡各20套及硬體防火牆2套遺失
    乙節，亦經被告己○○供述綦詳（詳見他字卷第95頁背面、
    原審卷二第150頁 ），並據證人陳宗南即智傲公司經理及李
    建忠即遠翔倉儲一廠出口部之理貨員證述詳實（詳見原審卷
    一第83至85頁、他字卷第41頁），且有出口報單一份及現場
    檢查貨物並發現空箱2只之照片48幀附卷可考（ 見他字卷第
    207至232頁），是前開枋圓公司售予雲南廣電科技有限公司
    並委由智傲公司託運至大陸雲南省之貨物，其中交換伺服器
    、加密控制卡各20套 、硬體防火牆2套係於遠翔公司理貨員
    李建忠搬運打盤時，始發現遺失等情，亦堪認定。
  (三)被告己○○坦承上開遺失之交換伺服器、加密控制卡各20套
    、硬體防火牆2套等貨物 ，係其於91年2月21日下午2時30分
    許，第一次駕車載送前揭欲銷售予大陸雲南廣電科技有限公
    司之「資料流隨選系統」資訊器材至遠翔公司時，即將前述
    應裝載交換伺服器 、加密控制卡各20套、硬體防火牆2套之
    包裝，以空箱方式逕行放入鐵欄之下層，而交換伺服器、加
    密控制卡各20套 、硬體防火牆2套等物實際上卻係放置在其
    車內，而變易持有為所有侵占入己等情（詳見原審卷一第13
    5頁 ），是被告己○○既將應由智傲公司託運至大陸雲南廣
    電科技有限公司之貨物，未依約定全數交由智傲公司，而將
    部分貨物（交換伺服器、加密控制卡各20套 、硬體防火牆2
    套）納為己有，足徵其顯有為自己不法所有之意圖。又前開
    交換伺服器、加密控制卡各20套、硬體防火牆2套等物 ，既
    為被告己○○因業務上所持有之物，從而被告己○○所為業
    務侵占之犯行，自堪認定。
  (四)再被告己○○於91年1月間（ 即接到雲南廣電科技有限公司
    之訂單後，於91年2月1日聚祥公司交付貨物前）即已起意侵
    占前開交換伺服器、加密控制卡各20套 、硬體防火牆2套等
    物，此情亦經被告己○○供述在卷（詳見原審卷二第149至1
    50頁）。惟被告己○○必須取得負責報關工作人員之協助，
    始得以遂行其侵占前開貨物之目的，從而被告己○○乃透過
    被告丁○○之介紹，結識在智傲公司擔任報關員之被告丙○○，蓋被告丙○○擔任報關員約有12年（見他字卷第85頁反
    面），對於貨物出口報關之業務，自係相當熟悉，此情與被
    告己○○欲侵占上開貨物之想法相符。又被告丙○○就其與
    被告己○○及丁○○商議之經過，供述如下：伊與被告丁○○為舊識，其間有段時間未曾聯絡，約91年1月間 ，被告丁○○與伊聯絡，稱有朋友之貨物要出關，請伊協助，伊答稱
    俟貨物確定何時出關時再商議，約10日後，被告丁○○再約
    伊見面，此次見面被告丁○○並介紹被告己○○予伊認識，
    嗣三人復於91年農曆年（陽曆2月1日為年初一）前相約見面
    一次，被告丁○○表明要出貨，並詢問伊是否來得及在農曆
    年前將貨物出關，惟伊回稱農曆年前公司貨物均欲趕出關，
    俟農曆年過後再說，然並不排斥「幫忙」將貨物出關，嗣於
    91年2月18日或19日 ，被告丁○○與伊又相約在臺北縣中和
    市○○路某家「萊爾富」便利超商前，兩人見面後同至枋圓
    公司與被告己○○商議貨物出關事宜，其間被告丁○○說貨
    物確定於91年2月21日要出關 ，請伊協助將貨物增加重量以
    順利入倉，事成之後可獲得30萬元之酬勞等情（詳見他字卷
    第6至14頁、86、87頁、原審卷一第25頁 ），而被告丙○○
    上述就其與被告丁○○、己○○商議本件出口貨物增加重量
    得以順利報關入倉之供稱，於警詢、偵審時均大致相符，足
    見其應非憑空捏造。另被告丙○○雖供稱伊無侵占前開貨物
    云云。然由其供述前述貨物於第一、二次送至遠翔公司時，
    伊就已經知悉其中2只為空箱 ，因為伊之前與被告丁○○、
    己○○見面商議幫貨物增加重量時，郭、劉二人就說要用空
    箱，伊問被告丁○○貨物保險之事，被告丁○○告訴伊不要
    知道比較好，伊告訴被告丁○○、己○○說不能用空箱，因
    為就算在秤重量時，伊可增加重量，但其後之作業人員遇到
    空箱根本不可能打盤，但郭、劉堅持要用空箱，伊只好說隨
    便等語觀之（詳見原審卷一第25、87頁），足見被告丙○○
    顯已知悉前述遭被告己○○侵占之交換伺服器、加密控制卡
    各20套、硬體防火牆2套等貨物，將以空箱之方式 ，運至遠
    翔公司之倉庫之事實，僅其主觀上認知被告丁○○、己○○
    侵占前開貨物之目的，乃係為圖詐領保險金（有關詐領保險
    金之部分詳後述），但就前揭交換伺服器、加密控制卡各20
    套、硬體防火牆2套之貨物 ，係以空箱之方式運至遠翔公司
    倉庫，並由伊另行增加貨物之重量，而得以矇混進入遠翔公
    司倉庫之情節，卻知之甚詳，是前開貨物既係以空箱之方式
    進入遠翔公司倉庫，則貨物自係由運抵前開貨物至遠翔公司
    之被告己○○易持有為所有侵占入己之事實，當已為被告丙○○所明知，並有犯意之聯絡，是其辯稱未共同侵占本批貨
    物云云，顯不足採。從而被告丙○○與被告己○○就本件業
    務侵占之犯行，顯有犯意聯絡及行為分擔之事實，洵堪認定
    。
  (五)至被告丁○○雖辯稱：伊不認識被告丙○○，本件前開貨物
    經遠翔公司人員發現遺失時，枋圓公司負責人戊○○打電話
    請伊以國會助理之身分，督促警方辦案云云。然被告丁○○
    如何與被告丙○○聯絡為本件報關出口貨物灌重量之經過，
    業據被告丙○○供稱詳如前述外，且被告丙○○供稱被告丁○○曾在臺北市○○○路某資訊公司工作過，被告丁○○曾
    打電話叫伊過去，伊二人就在被告丁○○公司樓下吃過飯等
    情（詳見原審卷一第148頁 ），核與被告丁○○確於87年、
    88年間在位於臺北市○○○路○段50號11樓之1巨曜企業股份
    有限公司任職投保勞工保險、全民健康保險之情節相符，此
    有勞工保險局92年8月6 日保承資字第09210284590號函附被
    保險人投保資料及中央健康保險局92年8月8日健保承字第09
    20030496號函附被告丁○○之投保資料各一份在卷可稽（見
    原審卷一第165至175頁），是被告丁○○與被告丙○○苟素
    不相識，則被告丙○○焉有可能得知被告丁○○曾於前開位
    於臺北市○○○路之巨曜企業有限公司任職之情事。又被告
    丁○○雖於本院辯稱：伊並未在南京東路之巨耀公司上班，
    伊只是掛名，原審沒有提示勞保資料給伊看云云。惟不論被
    告丁○○是僅在上開巨耀公司掛名參加勞健保或實際上有在
    該公司上班，然被告丁○○若未曾向被告丙○○提及其在巨
    耀公司上班並曾邀被告丙○○在該公司樓下吃過飯，被告丙○○焉能知悉被告丁○○與在南京東路上之巨耀公司有所關
    連。準此，足見被告丙○○前揭供述其與被告丁○○為舊識
    之情節，應非子虛。是被告丁○○供稱其與被告丙○○素不
    相識之說法，應屬避就之詞。至於原審雖未於審判期日提示
    上揭勞健保資料供被告丁○○辯論，惟原審於審判期日已就
    被告丙○○所供被告丁○○曾在南京東路之公司擔任顧問之
    證詞，詢問被告丁○○有無意見，被告丁○○答稱：沒有（
    詳見原審卷二第251至253頁），可見原審就被告丙○○所供
    被告丁○○有在南京東路上之公司上班乙節，已給予被告丁○○答辯之機會，自無礙被告丁○○之防禦權，併此敘明。
    再參酌前開枋圓公司欲銷售予大陸雲南廣電科技科有限公司
    之貨物，由被告己○○於91年2月21日第一次運抵遠翔公司
    時，於貨物過磅時，因該批貨物係由被告丙○○自行過磅，
    且包裝不符，故遠翔公司過磅處之倉管員李訓順不願蓋章接
    收予以退回，被告丙○○為此於同日下午4時30分許 ，在遠
    翔公司2樓販賣部走廊 ，利用機會與李訓順及同在遠翔公司
    過磅處工作之溫志文商議，約使李訓順、溫志文在上開貨物
    過磅時，就該批貨物重量不足予以通融，並應允事成後請李
    訓順、溫志文至酒店喝酒以為酬謝，然李訓順、溫志文就丙○○等人欲以空箱方式將貨物入倉之情節，並不知情，從而
    同意於翌日貨物再次入倉時，任由丙○○增加重量讓貨物可
    進入倉庫，而丙○○亦於同日聯絡己○○、丁○○告知欲以
    飲酒酬謝李訓順，經己○○、丁○○應允後，己○○乃於91
    年2月22日中午，先以電話聯絡聚祥公司負責人乙○○ ，請
    乙○○於當日晚間請客飲酒，乙○○因前開銷售予枋圓公司
    之資訊器材獲利，隨即應允 ，並於91年2月22日晚間11時許
    ，丙○○即依約駕車搭載李訓順至臺北縣板橋市「萬紫千紅
    」酒店，與己○○、丁○○、乙○○等人共同飲酒作樂，溫
    志文於下班後亦自行搭車前往會合，席間丙○○更將李訓順
    介紹予丁○○、己○○認識，並稱「此次將貨物增加重量，
    得以順利入倉，多虧他幫忙」等語，李訓順與己○○、丁○○因而相互敬酒，眾人飲酒至翌日（即91年2月23日 ）凌晨
    方結束，該次於前開「萬紫千紅」酒店之消費，乙○○亦依
    約結帳買單等情，除經被告丙○○供稱在卷外，並經證人李
    訓順、乙○○結證屬實（詳見原審卷一第91至94頁、第41至
    43頁、原審卷二第156、157頁），且有被告己○○、丁○○
    、丙○○及證人李訓順、乙○○等人至前開「萬紫千紅」酒
    店飲酒出入該酒店之錄影帶翻拍照片8張及該酒店之照片2幀
    在卷可資佐證（見他字卷第194、195頁），足徵被告丁○○
    乃係事前即已知悉本件貨物經由被告丙○○商請李訓順幫忙
    就增加重量之事予以通融，否則被告丙○○何以會向被告丁○○、己○○表明多虧李訓順幫忙等語。又0000000000之行
    動電話係被告丁○○在使用，此迭據被告丙○○於警訊及原
    審供述在卷（詳見他字卷第6頁、原審卷二第250頁），而被
    告己○○於警訊中亦供稱被告丁○○的連絡電話是00000000
    00等語（詳見他字卷第100頁反面）； 且被告丁○○於偵查
    中亦供稱有借過該0000000000之行動電話（詳見他字卷第30
    6頁）；再0000000000之行動電話則係被告己○○在使用 ，
    此據被告己○○供述在卷（詳見他字卷第100頁 、原審卷二
    第247頁），並有遠傳公司之行動電話基本資料可佐（ 見原
    審卷一第177頁 ）；另0000000000之行動電話之帳單地址係
    被告丙○○之住址，此亦有遠傳公司之行動電話基本資料可
    憑（見原審卷一第190頁 ），準此堪認被告丙○○應有在使
    用該0000000000之行動電話。又於91年2月22日，上開00000
    00000與0000000000間、0000000000與0000000000間 ，有密
    集之通話，此有電話通聯可考（見原審卷一第178至180頁、
    191頁）；且於當日（22日 ）下午14時43分29秒0000000000
    電話撥打0000000000電話，通話至14時43分46秒後，該0000
    000000隨即於14時44分15秒撥打0000000000通話至14時44分
    33秒，此有上揭電話通聯可稽（見原審卷第179頁、191頁）
    ，準此足徵被告丁○○於91年2月22日當日與被告己○○ 、
    丙○○間有以上開行動電話為密集連絡。至於被告己○○於
    原審雖稱上揭0000000000行動電話亦係其在使用云云，顯係
    迴護被告丁○○之詞。蓋若上揭0000000000、0000000000之
    行動電話若均係被告己○○在使用，豈有0000000000與0000
    000000之行動電話於上揭時間密集通話之理。從而被告丁○○辯稱該0000000000行動電話非其在使用云云，顯係飾卸之
    詞。是被告丁○○上揭所辯，核不足採。
  (六)又被告己○○於原審辯稱：伊與被告丙○○於90年底透過友
    人「阿寶」介紹認識，得知丙○○在報關行上班，故伊問丙○○可否出本件貨物，丙○○問伊近況如何，並說本件貨物
    很有價值，要伊拿出來轉手，且將貨物交給丙○○處理，事
    成之後丙○○會給伊100萬元 ，是丙○○在第一次出貨時，
    即將前述二個空箱之貨物取走，而丙○○事後並未依約給伊
    100萬元，伊亦不知該批貨物之下落 ，又被告丁○○並不知
    本件貨物要灌重量之事情，伊亦無與被告丁○○與被告丙○○見面商議將貨物灌重量之事宜，係因被告丁○○為伊之房
    東，經常帶伊去喝酒，去「萬紫千紅」酒店那次，伊見被告
    丁○○沒事，就順便帶他去云云（詳見原審卷一第135、136
    、141頁）。然被告己○○前於警詢 、偵查時均矢口否認前
    揭業務侵占之犯行，並稱不認識李訓順，而被告丁○○係透
    過友人認識僅約半年 ，91年2月22日晚間係丁○○約伊去前
    述「萬紫千紅」酒店飲酒云云（見他字卷第95至102頁 、第
    127、128頁），先後之供述有甚大之出入，已值推敲；且如
    被告丁○○僅係單純無事，而隨被告己○○同去「萬紫千紅
    」酒店飲酒，則被告己○○前開所稱與被告丙○○共同侵占
    前開貨物不足為外人知悉之犯行，即可能遭第三者被告丁○○知悉，蓋酒酣耳熱之際，難保被告己○○或丙○○不會脫
    口而出，席間更不可能談論前開將貨物灌重量之情事，惟當
    日在場之證人李訓順業已證述被告丙○○介紹其與被告己○○、丁○○認識時，已向其二人表明「多虧他幫忙」等語，
    顯見被告丁○○亦係參與其事之人，要非偶然參與酒宴可比
    。是被告己○○前開所述，非但與常情不符；況被告丙○○
    乃從事報關業務約有十二年，對於貨物報關入倉後，尚須倉
    儲公司人員搬運、打盤後，始得運送出境之業務流程，自係
    知之甚詳，故被告丙○○豈會主動將貨物以空箱之方式入倉
    ，而陷自己於可能遭查覺前開犯行之境地，若非被告丁○○
    、己○○二人之堅持，當不致如此，益見被告己○○所述前
    情，實有悖於常情，並為迴護被告丁○○之說法，不足採信
    。是本院參酌上述各項情節，認為被告丙○○前開供述之情
    節，較符合真實，堪以採信。準此，被告丁○○與被告己○○、丙○○就本件業務侵占犯行，亦有犯意聯絡及行為分擔
    ，足堪認定。
  (七)被告丁○○之選任辯護人雖以被告丙○○先後警詢、偵查及
    原審審理時就下列情形供述不一致：1.被告丙○○與被告丁○○認識究為一年多或三年或二、三年；2.被告丙○○與被
    告丁○○商議以灌重量之方式使貨物入倉之時間地點及說法
    有些出入；3.被告丁○○告知被告丙○○事成之後給予30萬
    元之時間、地點不一致；另被告丁○○詢問在農曆年前是否
    來得及出貨，被告丙○○答稱農曆年前公司貨物均要出關，
    可能無法幫上忙，等過年後再說等語，與證人陳宗南（即智
    傲公司業務經理）證稱係因大陸方面也休年假，無法提領這
    批貨等語不符；又證人李訓順證述伊不願蓋章，始無法過關
    退貨，與被告丙○○供稱係因包裝有破損始退貨等語有出入
    ，足認被告丙○○之供述為不實等語（見原審卷二第258 、
    259頁）。按證據之證明力由法院自由判斷之 ，為刑事訴訟
    法第155條第1項所明定，此項自由判斷職權之行使，苟係基
    於普通日常生活之經驗，而非違背客觀上應認為確實之定則
    者，即屬合於經驗法則，不容當事人任意指摘；又刑事訴訟
    以發見真實為目的，共同被告就同一事實之一部或全部所為
    不利於己之陳述，互有出入時，應本於事實審法院之職權詳
    為調查，斟酌各方面之情形，依自由心證判斷其孰為可信，
    不得因彼此陳述偶有紛歧，即全部予以捨棄，最高法院30年
    上字第597號 、47年台上字第1578號分別著有判例可資參照
    。而一般人敘述與他人相交之時日，多以大約幾年之方式陳
    述，且人之記憶有限，除有特別情況，鮮少能確定與他人相
    識之年月日，從而自難僅執前述1.之情形，而認被告丙○○
    之供述係屬不實；又本件被告丙○○與被告丁○○商議前述
    將貨物增加重量得以進入遠翔公司倉庫之次數，先後有四次
    之多，而本件案發迄今已近二年，其間被告丙○○在警詢、
    偵查及原審審理時各有陳述，焉能苛求其每次陳述案發之經
    過，均能鉅細靡遺毫無出入，是以亦無從依前揭2.3.之陳述
    ，而推認被告丙○○之供述為虛偽；另被告丙○○與前開證
    人陳宗南、李訓順相異之陳述，除與本件主要事實並無相關
    外，且前開被告丙○○之供述及證人陳宗南之證述間，亦無
    出入之處，蓋證人陳宗南對被告丁○○所言，與被告丙○○
    對被告丁○○陳述有何關連，又被告丙○○亦供述係李訓順
    先不蓋章，後來貨拉到旁邊伊發現破損才退貨等語在卷（詳
    見原審卷一第93頁），故亦難執前開被告丙○○與證人陳宗
    南、李訓順之陳述，而認被告丙○○之供述為不實。從而被
    告丁○○之選任辯護人前開辯解，亦無可取。
  (八)本院綜合前開事證，認為被告丙○○乃係為貪圖30萬元之報
    酬，而與被告己○○、丁○○共同侵占前開交換伺服器、加
    密控制卡各20套、硬體防火牆2套等資訊器材。 又因被告丙○○僅係負責貨物報關出口之事宜，故就前開貨物之去向，
    亦無從知悉，嗣後復因遠翔公司理貨員李建忠發現包裝前開
    貨物者為2只空箱 ，隨即報警，經警方調閱遠翔公司倉儲內
    之錄影帶發現被告丙○○涉有嫌疑，因而查獲本案。從而本
    件事證已臻明確，被告己○○、丁○○及丙○○之犯行，足
    堪認定，自應依法論科。至被告丁○○於本院聲請傳訊證人
    江德炫以證明江某是否介紹其與被告丙○○認識；傳訊巨耀
    公司之負責人以查明其並未在巨耀公司上班，其只是勞保掛
    在那裡；傳訊當天在「萬紫千紅」酒店在場之人，以證明被
    告丙○○當天有無說「多虧我或李訓順忙」這句話云云，惟
    本院認被告丁○○之犯行，如上所述，已臻明確，是其聲請
    傳訊上揭證人，本院認無必要，併此敘明。
三、按被告己○○原係枋圓公司之業務經理，負責資訊器材之進
    貨與銷貨，又受該公司負責人戊○○之委託，負責前開貨物
    之託運、報關、出口等事宜，自為執行業務之人，惟其竟將
    業務上所持有之交換伺服器、加密控制卡各20套、硬體防火
    牆2套等資訊器材，易持有為所有侵占入己，核其所為 ，係
    犯刑法第336條第2項業務侵占罪。再被告丁○○、丙○○雖
    非執行業務之人，然就本件業務侵占犯行，與被告己○○具
    有犯意聯絡及行為分擔，依刑法第31條第1項之規定 ，亦應
    以刑法第336條第2項之共犯論（起訴書雖未論及被告丁○○
    、丙○○涉犯前開業務侵占罪，惟此部分業經公訴檢察官於
    原審審判期日以言詞追加起訴，詳見原審卷二第161頁 ，是
    被告丁○○、丙○○所涉犯之業務侵占罪，自係業經起訴之
    事實，本院自應審究）。原審經詳細調查，以被告三人罪證
    明確，適用上揭規定，並審酌被告三人所侵占之貨物價值不
    菲，及其三人各自之犯罪情節，並參酌被告丁○○犯後迄今
    ，一再飾詞狡辯，顯無悔意，而被告己○○及丙○○分別坦
    承部分或全部犯罪情節之犯後態度等一切情狀，分別量處被
    告己○○有期徒刑1年2月、被告丁○○有期徒刑1年6月、被
    告丙○○有期徒刑1年2月；且斟酌被告丙○○前未曾受有期
    徒刑以上之宣告，有臺灣高等法院被告全國前案紀錄表在卷
    可稽，其因一時貪慾，短於思慮，致觸犯本案犯行，且犯後
    已坦承全部犯罪情節，足見其經本次罪刑之宣告後，已知所
    警惕，而無再犯之虞，因而認為前開對其宣告之刑，以暫不
    執行為適當，併宣告緩刑4年，以啟自新 。核原審認事用法
    ，並無不當，量刑亦屬允當。檢察官上訴指摘原審就被告丙○○部分諭知緩刑為不當；被告己○○上訴指摘原審量刑太
    重；被告丁○○上訴否認犯行，請求撤銷原審判決云云，均
    無理由，應予駁回。
四、不另為無罪諭知之部分：
  (一)公訴意旨另以：被告己○○、丁○○及丙○○共同侵占前揭
    交換伺服器、加密控制卡各20套 、硬體防火牆2套等資訊器
    材之目的，即在於詐騙保險金，因本件整批貨物於委由智傲
    公司託運、報關、出口前，曾經由智傲公司之經理陳宗南之
    介紹，向蘇黎士產物保險股份有限公司（下稱蘇黎士公司）
    投保美金41萬4755元，蘇黎士公司不知有詐而陷於錯誤，因
    而承保本件貨物之運送 ，嗣於91年2月23日發現前開交換伺
    服器、加密控制卡各20套 、硬體防火牆2套等貨物遺失後，
    被告己○○等人即要求蘇黎士公司理賠，而蘇黎士公司於91
    年7月31日依約先理賠386萬3574元，因認被告己○○、丁○○、丙○○另共同涉有刑法第339條第1項之詐欺取財罪嫌。
  (二)按犯罪事實應依證據認定之，無證據不得認定犯罪事實；不
    能證明被告犯罪者，應諭知無罪之判決 ，刑事訴訟法第154
    條第2項、第301條第1項分別定有明文 。次按認定被告有罪
    之事實，應憑證據，如未能發現相當之證據，或證據不足以
    證明，自不能以推測或擬制之方法，以為裁判之基礎；且認
    定犯罪事實所憑之證據，其為訴訟上之證明，須達於通常一
    般人均不致有所懷疑，而得確信其為真實之程度者，始得據
    為有罪之認定，倘其證明尚未達到此一程度而有合理之懷疑
    存在時，尚難為有罪之認定基礎；苟積極證據不足以為不利
    於被告事實之認定，即應為有利於被告之認定，更不必有何
    有利之證據（最高法院30年上字第816號 、40年台上字第86
    號、76年台上字第4986號判例參照）。
  (三)公訴人認被告三人涉有前揭詐欺取財犯行，無非以被告丙○○之供述及證人乙○○、戊○○、陳宗南之證述暨蘇黎士公
    司理賠理算付款明細為其主要憑據。惟被告己○○、丁○○
    則堅決否認右揭犯行，均辯稱本件保險契約之簽訂，係由智
    傲公司之陳宗南主動提及，枋圓公司始會將本件貨物向蘇黎
    士公司投保，且蘇黎士公司於理賠時，係將保險金直接匯入
    枋圓公司之帳戶內，足證伊二人並無詐欺保險金之犯行等語
    ；至被告丙○○固坦承被告己○○、丁○○以空箱虛報貨物
    重量之目的係為詐領保險金等情不諱，然亦辯稱伊僅負責為
    報關出口之貨物增加重量，至今不知全部案情之始末等語。
  (四)經查：
  1.本件枋圓公司售予前述大陸雲南廣電科技有限公司之貨物，
    於被告己○○委由智傲公司託運至大陸時，曾向蘇黎士公司
    投保總金額為美金41萬4755元之保險，蘇黎士公司亦隨即承
    保，保險契約因而成立，嗣該批貨物中之交換伺服器、加密
    控制卡各20套、硬體防火牆2套等資訊器材於91年2月23日發
    現遺失，智傲公司經理陳宗南於同年月25日通知蘇黎士公司
    出險，而枋圓公司之負責人戊○○即與蘇黎士公司聯絡理賠
    事宜，然蘇黎士公司恐本件有被保險人不誠實之行為，可能
    構成不保事項，故希望至偵查程序終結再處理理賠事項，惟
    經枋圓公司申訴，是雙方分別於91年5月2日 、同年6月11日
    協商理賠事宜 ，決定由蘇黎士公司於91年7月31日前給付貨
    物損失保險理賠金額之三分之一即美金11萬73元，換算新臺
    幣為386萬3574元，雙方於91年7月19日簽署一部給付協議書
    ，約定枋圓公司其餘請求，俟本案偵查結果再行協商，蘇黎
    士公司並於91年7月31日依約電匯386萬3574元（扣除轉帳匯
    費50元，實際匯入金額為386萬3524元 ）至枋圓公司於第一
    銀行民權分行之帳戶內之事實，業據證人即蘇黎士公司負責
    本件保險契約之承保及理賠之人員黃騰昌、湯錦文於原審到
    庭結證屬實（詳見原審卷一第74至79頁），並有保單、協調
    會紀錄表、調處協議書、協調會議紀錄、一部給付協議書及
    匯出匯款回條聯各一份在卷可稽（見原審卷一第102至112頁
    、原審卷二第23頁），堪認為真實。
  2.然前開保險乃係智傲公司之陳宗南接受本件貨物之託運後，
    主動向被告己○○問及前揭貨物是否有投保之事宜，被告己○○始向陳宗南問明如何估算保險費、保險費多寡等事項，
    並委由陳宗南代為承保一節，業據證人陳宗南於原審證述綦
    詳（詳見原審卷一第83、84頁），換言之，苟陳宗南未向被
    告己○○詢及保險事宜，本件貨物即可能無前開保險契約之
    產生，證人陳宗南雖亦證述伊不知如伊未提議投保，枋圓公
    司是否會就本批貨物另行投保等語（詳見原審卷一第84頁）
    ，然此究屬未知之事項，自無從以此推認被告己○○會另行
    投保，況被告己○○縱使另行投保，亦無從證明確係為詐領
    保險金而投保，從而綜觀本件投保之經過，實無證據足認被
    告己○○委由智傲公司之陳宗南向蘇黎士公司投保，其目的
    係為詐領保險金，則更無從認被告丁○○、丙○○與被告己○○共犯詐領保險金之詐欺取財罪，是並無積極證據足認被
    告己○○、丁○○、丙○○有為第三人枋圓公司詐領保險金
    之不法所有意圖存在。
  3.又前述蘇黎士公司於91年7月31 日實際匯入枋圓公司帳戶內
    之保險理賠金386萬3524元，其中350萬元於當日即經枋圓公
    司之總經理特助甲○○以現金提領，業經查明確實，此有第
    一商業銀行民權分行92年11月19 日一權字第206號函大額通
    貨交易登記簿及取款憑條各一紙在卷可資佐證（見原審卷二
    第70至72頁 ），嗣甲○○將提領之350萬元交予枋圓公司負
    責人戊○○，而戊○○除將未出關之貨物（即遭被告三人侵
    占以外之貨物 ）退回聚祥公司，並將該筆款項其中150萬元
    給付聚祥公司負責人乙○○，以為和解金額，另給付大陸雲
    南廣電科技有限公司違約金人民幣35萬元等情，業據證人戊○○、乙○○於原審證述詳實（詳見原審卷一第40頁、原審
    卷二第162頁、第158頁），並有枋圓公司與聚祥公司、雲南
    廣電科技有限公司簽訂和解書各一份附卷可考（見原審卷一
    第54頁），足見前開蘇黎士公司給付之保險理賠金係由枋圓
    公司負責人戊○○用以支付該公司與聚祥公司及雲南廣電科
    技有限公司間違約善後之所需，並未落入被告己○○、丁○○、丙○○之私囊。況經原審查詢被告己○○、丁○○二人
    之金融帳戶明細，亦未發現有不明可疑款項出入，此有第一
    銀行大溪分行92年9月1日一溪字第368號函 、中華郵政股
    份有限公司92年8月27日儲字第0920708824號函 、上海商業
    儲蓄銀行新莊分行92年8月21日上新字第122號函附己○○
    之往來明細各三份（見原審卷一第237至240頁、原審卷二第
    14至17頁 ）及華泰商業銀行92年8月21日華泰總古亭字第
    924434號函 、世華聯合商業銀行台北分行92年8月29日世
    台北字第291號函、臺北銀行92年8月20日北銀企字第922081
    4200號函附丁○○往來明細二份在卷可參（ 見原審卷二第2
    至11頁），是亦無積極證據可認被告己○○、丁○○及丙○○有為自己不法所有之意圖，而詐領前開保險金。
  4.至於被告丙○○雖迭於警詢、偵查及原審供述被告己○○、
    丁○○與伊同謀虛報貨物重量，而以空箱進入遠翔公司倉庫
    之目的，即在詐騙保險金等語。然經原審明確訊問：是誰要
    詐領保險金？被告丙○○僅答稱本案前後均係被告丁○○與
    伊接觸，拜託伊說廠商要出貨要伊加重量，伊有問被告丁○○這批貨的保險金額多少，被告丁○○跟伊說不要問，伊在
    「想」加重量就是要領保險金等語在卷（詳見原審卷二第25
    2頁 ），足見被告丙○○前揭之供述，純係基於其主觀上之
    臆測，尚乏證據以實其說，自難僅憑其推測之詞，即斷認被
    告己○○、丁○○之目的係在詐領保險金。
  (五)綜上所述，前揭公訴人所舉之證據，並不足以認定被告三人
    涉有共同詐領保險金，且未令本院達到確信被告有罪之程度
    ，依無罪推定之原則，自應為有利被告之認定。此外復查無
    其他積極證據足認被告三人有公訴人所指之此部分犯行，因
    公訴人認此部分與前揭有罪部分，具有牽連犯之裁判上一罪
    之關係，是原審就此部分，爰不另為無罪之諭知，亦無不合
    ，併此敘明。
據上論斷，應依刑事訴訟法第368條，判決如主文。
本案經檢察官謝英民到庭執行職務。
中　　華　　民　　國　　94　　年　　7 　　月　　21　　日
　　　　　　　　　刑事第二十二庭審判長法　官  黃瑞華
　　　　　　　　　　　　　　　　　    法　官  蔡明宏
　　　　　　　 　 　　　　　　　　　　法　官  陳憲裕
以上正本證明與原本無異。
不得上訴。
                                      書記官  劉育妃
中　　華　　民　　國　　94　　年　　7 　　月　　22　　日
附錄論罪科刑法條：
刑法第336條第2項：
對於業務上所持有之物，犯前條第 1 項之罪者，處六月以上五年
以下有期徒刑，得併科 3000 元以下罰金。
